【裁判字號】    97,簡上,134
【裁判日期】    970415
【裁判案由】    詐欺
【裁判全文】
臺灣臺南地方法院刑事判決             97年度簡上字第134號
上  訴  人  臺灣臺南地方法院檢察署檢察官
上  訴  人
即  被  告  乙○○
上列上訴人因被告詐欺案件，不服中華民國97年3月13日本院97
年度簡字第654號第一審判決（聲請簡易判決處刑案號：97年度
偵字第632號），提起上訴，本院管轄之第二審合議庭認本件不
得逕以簡易判決處刑，改依通常程序自為第一審判決如下：
    主  文
原判決撤銷。
本件免訴。
    理  由
一、聲請簡易判決處刑意旨略以：被告乙○○明知收購他人行動
    電話門號者欲利用此為實施詐欺所用工具，使偵辦刑事案件
    之司法警察無從查知其真正身分，仍基於幫助詐欺集團成員
    之犯意，於民國96年3月間某日，在臺南公園附近民宅內，
    以新臺幣（下同）700元之代價，為姓名年籍不詳自稱「阿
    玉」之人填具亞太行動電話門號為0000000000號之行動電話
    服務申請書，並提供其所有之身分證予該自稱「阿玉」之人
    申辦行動電話，以此方式幫助該人犯罪。嗣該人與其所屬之
    詐欺集團成員，乃於96年6月9日晚上6時30分許，以該申辦
    之門號撥打電話向甲○○佯稱為奇摩拍賣網站之賣家，通知
    其先前在網路上購物個人帳戶資料外洩，需至臺北市北投區
    聯邦銀行ATM自動提款機匯款確認等語，致甲○○陷於錯誤
    ，遂至位於臺北市北投區○○○路○段68號之聯邦銀行自動
    櫃員機，依該詐欺集團成員之指示操作，提領其帳戶內現金
    ，並以現金存款機存入39,000元至邱志明所有之聯邦銀行
    000-0000000000000000號帳戶內（邱志明涉嫌詐欺部分由臺
    灣士林地方法院審理中），嗣因甲○○發現遭人詐騙，乃向
    警方報案，經警循線始查悉上情。因認被告涉犯刑法第30條
    第1項、第339條第1項之詐欺取財罪之幫助犯嫌。
二、按案件曾經判決確定者，應諭知免訴之判決；又第302條至
    第304條之判決，得不經言詞辯論為之，刑事訴訟法第302
    條第1款、第307條分別定有明文。次按訴訟上所謂一事不再
    理之原則，關於實質上一罪或裁判上一罪，均有其適用，最
    高法院60年臺非字第77號著有判例。又以一幫助行為，幫助
    他人連續犯罪，為幫助連續，就幫助犯而言，僅有一次犯罪
    行為（最高法院87年臺上字第3865號判決意旨參照）。
三、經查：
  (一)本件被告前因基於幫助詐欺集團成員之犯意，於96年3月間
    某日，在臺南公園，以700元之代價，為姓名年籍不詳自稱
    「阿玉」之人填具門號為0000000000號（應係0000000000
    號之誤載）之行動電話服務申請書，並提供其所有之身分證
    予該自稱「阿玉」之人申辦行動電話，供其所屬之詐欺集團
    成員以該申辦之行動電話門號撥打電話向黃惠珍詐騙使用，
    以此方式幫助該人犯罪，被告前揭幫助詐欺之犯罪行為，業
    經臺灣臺南地方法院檢察署檢察官以96年度偵字第15842 號
    聲請簡易判決處刑，並經本院認定被告觸犯刑法第30條第1
    項、第339條第1項詐欺取財罪之幫助犯，並以97年度簡字第
    265號刑事簡易判決判處被告有期徒刑4月，如易科罰金以新
    臺幣1千元折算1日，該刑事簡易判決書並已於97年2月19 日
    送達予被告，復於97年2月26日送達予檢察官，且於97年3
    月11日確定在案，業經本院調閱該案卷宗查核無誤，並有臺
    灣高等法院被告前案紀錄表1份在卷可稽。
  (二)觀諸前揭案件與本件聲請簡易判決處刑書意旨所指被告涉嫌
    觸犯幫助詐欺之犯罪事實，其犯罪時間均為96年3月間某日
    ，犯罪手法均為以700元之代價，為姓名年籍不詳自稱「阿
    玉」之人填具行動電話服務申請書，並提供其所有之身分證
    予該自稱「阿玉」之人申辦行動電話，而前揭案件犯罪事實
    所載被告所填具者為門號0000000000號之行動電話服務申請
    書，然此應為門號0000000000號之誤載，0000000000號應為
    前揭案件被害人黃惠珍之行動電話門號，此有黃惠珍於警詢
    中之證詞、0000000000號通聯調閱查詢單、行動電話服務申
    請書影本1份在卷可憑（臺灣臺南地方法院檢察署96年度偵
    字第15842號卷第6、7、10至14頁、臺中縣警察局大甲分局
    中縣甲警偵字第0960010199號卷第13頁參見），故前揭案件
    被告所填具行動電話服務申請書之門號應與本案相同，均為
    0000000000號。另前揭案件所載之犯罪地點為臺南公園，而
    本件聲請簡易判決處刑書所載之犯罪地點為臺南公園附近民
    宅內，二者之犯罪地點雖略有不同，惟此被告販賣行動電話
    門號之情節，均係採信被告於偵訊時所為之供述（臺灣臺南
    地方法院檢察署96年度偵字第15842號偵查卷第18至19頁、
    97年度偵字第632號偵查卷第4至5頁參見），而查被告應不
    可能於同一或短時間內，分別在不同地點為同一人就同一行
    動電話門號填具申請書2次，而該門號經申請均可分別開通
    ，況觀之前揭案件及本案卷附之行動電話服務申請書影本，
    兩紙係屬同一（臺灣臺北地方法院檢察署96年度偵字第1822
    3號第52頁、臺中縣警察局大甲分局中縣甲警偵字第0960010
    199號卷第13頁參見），可見被告於偵訊過程中，對於犯罪
    地點所為陳述之差異，應係記憶有誤所致，綜上，可知本案
    與前揭案件就被告販賣行動電話門號之行為，應係同一事實
    。
  (三)而詐欺集團成員雖以該0000000000號行動電話門號分別向黃
    惠珍及甲○○詐欺取財，然被告僅有一次幫助行為，縱詐欺
    集團成員利用該幫助行為而為數次詐欺取財之犯行，就被告
    而言，其僅有一次犯罪行為，應僅成立單一幫助犯，是本案
    之犯罪事實，與前開確定判決認定之犯罪事實，實為同一案
    件，自為前案判決之既判力效力所及。則檢察官就同一事實
    再行聲請簡易判決處刑，揆諸上揭法條及判例說明，本案自
    應為免訴之判決。原審未予詳察，遽予論罪科刑，顯有未當
    。
  (四)綜上所述，檢察官以本案與前揭案件為同一犯罪事實，因2
    案之被害人不同，致量刑之輕重受有影響為由提起上訴。然
    查被告本案之犯罪事實，既經前案判決確定，自無法另為有
    罪之實體上裁判，檢察官依此提起上訴，應屬無理由。而被
    告上訴意旨以本案為前揭案件之判決效力所及，應為免訴判
    決，指摘原審判決不當，為有理由，是自應由本院將原判決
    撤銷，惟因本件有刑事訴訟法第451條之1第4項第3款之情形
    ，依同法第452條之規定，自應由本院適用第一審之通常程
    序，改諭知免訴之判決，並不經言詞辯論而為之。
四、據上論斷，應依刑事訴訟法第455條之1第1項、第3項、第
    369條第1項前段、第364條、第452條、第302條第1款、第
    307條，判決如主文。
中    華    民    國    97    年    4     月    15    日
                  刑事第十庭  審判長法  官  陳欽賢
                                    法  官  蔡奇秀
                                    法  官  林臻嫺
以上正本證明與原本無異。
如不服本判決應於收受本判決後10日內向本院提出上訴書狀，並
應敘述具體理由。如未敘述上訴理由者，應於上訴期間屆滿後20
日內向本院補提理由書狀（均須按他造當事人之人數附繕本）「
切勿逕送上級法院」。
                                    書記官  許悉愛
中    華    民    國    97    年    4    月    16     日


司法院資訊處製作；財團法人民間司法改革基金會備份。
